【裁判字號】    98,消債更更,9
【裁判日期】    980820
【裁判案由】    更生程序
【裁判全文】
臺灣嘉義地方法院民事裁定  98年度消債更更字第9號
聲 請 人
即債務人    甲○○
上列債務人聲請更生程序事件，債務人對於中華民國98年2月11
日第一審裁定（本院98年度消債更字第21號）提起抗告，經本院
合議庭第一次發回更審，本院裁定如下：
    主  文
債務人甲○○（身分證統一編號：Ｚ000000000號）自中華民國九
十八年八月二十日上午十時起開始更生程序。
命本院司法事務官進行本件更生程序。
    理  由
一、按債務人不能清償債務或有不能清償之虞者，得依本條例所
    定更生或清算程序，清理其債務，消費者債務清理條例第3
    條定有明文。再按債務人與金融機構協商成立者，不得聲請
    更生或清算；債務人無擔保或無優先權之債務總額未逾新臺
    幣一千二百萬元者，於法院裁定開始清算程序或宣告破產前
    ，得向法院聲請更生；法院開始更生程序之裁定，應載明其
    年、月、日、時，並即時發生效力，復為同條例第151條第
    5、6項，第42條第1項及第45條第1項所明定。
二、本件債務人主張其有不可歸責事由，其以承租省有地種植蓮
    霧為生，因蓮霧種植不易又連續風災導致收入往往不足支出
    ，進而向銀行借款補貼。前雖曾依金融主管機關協調成立之
    中華民國銀行公會會員辦理消費金融案件無擔保債務協商機
    制與各參與協商之債權銀行達成分期還款協議，同意自民國
    （下同）95年7月起，分120期，利率6%，每月以新臺幣（下
    同）17,972元至全部清償為止。惟此全額償還債務之清償方
    案，對於欠債金額高而收入低之債務人而言，每期所應償還
    之金額超過債務人實際清償能力，因當時並無其他諸如更生
    或清算程序可選擇，債務人無談判籌碼情形下，被迫答應無
    法負擔之協商條件。初始收入金額常不足支付協商金額，債
    務人為保有信用僅能四處借貸，直至96年1月因借貸無門，
    無能力再支付協商款項，不得已而毀諾。債務人目前因種植
    農作物常虧損，故以打零工為業，一日工資為800元，每月
    薪資約20,000元。惟債務人每月必須支出約35,919元【含一
    家五口餐費18,000元、水電瓦斯費4,800元、電話費700 元
    、雜項支出1,000元、交通費2,000元、健保費7,200元、省
    有地種植租金716元、車輛稅金1,503元】。是以債務人前揭
    收入已不足支付上開每月必要支出，顯無力清償依前揭協商
    清償方案所應繳納之債務金額，現尚有債務總額3,019,218
    元未為清償，且無擔保或無優先權之債務總額未逾1,200萬
    元，復未經法院裁定開始清算程序或宣告破產，爰向本院聲
    請更生等語。
三、經查本件債務人主張其目前所積欠之銀行債務為3,019,218
    元，前於95年間曾與各無擔保債權銀行成立消費金融案件無
    擔保債務協商機制之協商，依協商結果，債務人自95年7月
    份起，分120期、利率6％、每月應償還17,972元，而債務人
    於96年2月5日毀諾等情，業據其提出債權人清冊、協議書、
    財團法人金融聯合徵信中心當事人綜合信用報告書為證，並
    經國泰世華商業銀行（下稱國泰世華銀行）於98年8月18日
    以陳報狀具明在卷，堪認為真實。
四、債務人主張其每月收入約20,000元乙節，因其租用省有地種
    植蓮霧及打零工性質，現金收入故無固定僱主可出具薪資證
    明，業據提出收入證明切結書、綜合所得稅各類所得資料清
    單為證，本院復查明債務人96年度及97年度稅務電子閘門財
    產調件資料，債務人所得均為0元，有前揭清單2份在卷可憑
    ，是債務人主張其每月收入約2萬元一情，應為可採。債務
    人另主張其每月有前揭必要支出乙節，經查：
(一)債務人主張其每月應支出租用省有地租金716元（一年8,600
    元）乙節，業據提出臺灣省公有耕地租賃契約為憑，應可採
    信。另債務人主張其每月電話費700元、住家雜項1,000元，
    車輛稅金1,503元等，經核尚未高過一般支出標準，亦為可
    採。交通費部分每月2,000元，包含汽油、機油、修繕費等
    ，據債務人所提之油資收據核算，此部分主張堪信為真
(二)膳食費部分：債務人主張一家五口每月餐費為18,000元，然
    債務人長女張慈纓因已結婚，故此部分應予剔除，每月餐費
    經核為14,400元。
(三)水電瓦斯費部分：每月電費2,400元部分，據債務人所提出
    之梅山鄉農會活期儲蓄存款存摺交易明細影本，此部分主張
    堪信為真實。每月瓦斯費約2,400元部分，現行嘉義縣20公
    斤裝桶瓦斯每桶約650元，債務人一家四口每月約二桶，應
    核計每月瓦斯費1,300元較為合理。
(四)健保費部分：債務人主張全家健保費每月7,200元，惟據中
    央健康保險局保險費計算公式，債務人無固定僱主應屬「地
    區人口」，本人每月健保費659元，扣除已婚長女張慈纓後
    ，以債務人加保眷口數3人計算，一家四口每月健保費應為
    2,636元。
(五)綜上，應認債務人每月必要支出為25,955元【計算公式：
    716+700+1,000+1,503+2,000+14,400+2,400+1,300+2636=25
    =26,655】。
五、從而，以債務人每月收入約20,000元，扣除前揭債務清償方
    案所必須支付之17,972元，僅餘2,028元，顯不足以清償前
    揭每月必要支出26,655元。是債務人主張其之清償方案顯有
    重大困難乙節，應可相信。此外，本件又查無債務人有消費
    者債務清理條例第6條第3項、第8條或第46條各款所定駁回
    更生聲請之事由存在，則債務人聲請更生，於法尚無不符，
    應予准許，爰裁定如主文第1項所示。
六、次按法院裁定開始更生或清算程序後，得命司法事務官進行
    更生或清算程序，消費者債務清理條例第16條第1項前段定
    有明文。本件債務人聲請更生，業經本院裁定准許開始更生
    程序，爰依前揭規定，命法事務官進行本件更生程序。
中    華    民    國    98    年    8     月    20    日
                    民事第一庭  法  官  陳俞婷
以上為正本係照原本作成。
本件不得抗告。
本裁定已於98年8月20日10時公告。
中    華    民    國    98    年    8    月    20     日
                            書記官  劉怡欣


司法院資訊處製作；財團法人民間司法改革基金會備份。
